臺灣彰化地方法院刑事判決　　　　　　　95年度易字第1446號
公　訴　人　臺灣彰化地方法院檢察署檢察官
被　　　告　丙○○
上列被告因詐欺案件，經檢察官提起公訴（95年度偵字第9147號
），經本院合議庭裁定由受命法官獨任進行簡式審判程序，茲判
決如下：
    主  文
丙○○幫助意圖為自己不法之所有，以恐嚇使人將本人之物交付
，累犯，處有期徒刑陸月，如易科罰金，以新臺幣壹仟元折算壹
日。
    犯罪事實
一、丙○○曾於民國91年間因施用第1 級毒品案件，經本院以91
    年度訴字第1112號刑事判決判處有期徒刑8 月確定，經移送
    執行，於93年7 月5 日因縮刑期滿執行完畢。詎其不知悔改
    ，於95年9 月初某日適見蘋果日報分類廣告欄刊登收購帳戶
    廣告，雖預見提供自己帳戶存摺、金融卡、密碼及印章，供
    真實姓名、年籍均不詳之成年男子使用，可能為真實姓名、
    年籍均不詳之成年男子供作犯恐嚇取財罪所用之物，竟不違
    背其本意，仍基於幫助該真實姓名、年籍均不詳之成年男子
    犯恐嚇取財罪之未必故意，將其前於89年9 月21日向中華郵
    政股份有限公司彰化田中郵局（下稱田中郵局），申辦之局
    號008158—9 號、帳號070917—1 號帳戶存摺、金融卡及密
    碼、印章，於95年9 月初至95年9 月12日前之某日，在設於
    彰化縣田中鎮田中火車站，以新臺幣（下同）5 千元之代價
    提供予上開真實姓名、年籍均不詳之成年男子使用。嗣該取
    得上開存摺、金融卡、密碼及印章之真實姓名、年籍均不詳
    之人，基於意圖為自己不法所有之犯意，於95年9 月12日
    下午1 時30分，由真實姓名、年籍均不詳之人以電話聯絡之
    方式向甲○○恐嚇稱，因其女遭人綁架，需先匯款3 萬元，
    致使甲○○心生畏懼，而依指示於95年9 月12日下午2 時58
    分至設於臺南縣學甲鎮○○路320 號之中華郵政股份有限公
    司學甲郵局，以匯款方式匯出3 萬元至前開丙○○之田中郵
    局帳戶內，上開恐嚇取財所得之款項於匯入丙○○之前揭帳
    戶後，即由該真實姓名、年籍均不詳之人將款項領出；於
    95年9 月12日下午4 時20分，由真實姓名、年籍均不詳之人
    ，以電話聯絡之方式向乙○○恐嚇稱，因其子替人擔保現在
    被押，需先匯款4 萬元，致使乙○○心生畏懼，而依指示於
    95年9 月12日下午4 時56分至臺中太平宜欣郵局，以匯款方
    式匯出4 萬元至前開丙○○之田中郵局帳戶內，上開恐嚇取
    財所得之款項於匯入丙○○之前揭帳戶後，即由該真實姓名
    、年籍均不詳之人將款項領出。嗣因甲○○、乙○○發現情
    況有異，始知受騙，並分別於95年9 月12日下午6 時許、95
    年9 月12日晚上10時30分報警，並經警方循線查獲上情。
二、案經彰化縣警察局田中分局報請臺灣彰化地方法院檢察署檢
    察官偵查起訴。
    理  由
一、本案被告丙○○所犯係死刑、無期徒刑、最輕本刑為3 年以
    上有期徒刑以外之罪，其於準備程序就前揭被訴事實為有罪
    之陳述，經受命法官告知簡式審判程序之旨，並聽取其與公
    訴人之意見後，本院認無不得或不宜改依簡式審判程序進行
    之處，爰依刑事訴訟法第273 條之1 第1 項、第284 條之1
    ，裁定本案由受命法官獨任進行簡式審判程序，合先敘明。
二、上揭犯罪事實，訊據被告丙○○於本院審理中，坦承不諱，
    核與被害人甲○○、乙○○分別於警訊中陳述明確，復有中
    華郵政股份有限公司彰化郵局95年10月24日彰營字第095010
    2640號函檢附之郵政存簿儲金立帳申請書、客戶歷史交易清
    單影本各1 份、郵政國內匯款執據2 紙（參見偵查卷宗第5
    頁至第7 頁及警卷）附卷可佐，核屬相符。按金融帳戶為個
    人之理財工具，一般民眾皆可以存入最低開戶金額之方式自
    由申請開設金融帳戶，並無任何特殊之限制，且得同時在不
    同金融機構申請多數存款帳戶使用，並無借用他人帳戶使用
    之必要。而金融存款帳戶，悠關存戶個人財產權益之保障，
    專屬性甚高，衡諸常理，若非與本人有密切關係者，不可能
    交付個人帳戶存摺及提款卡、印章，縱有交付個人帳戶予他
    人使用之特殊情形，亦必會先行瞭解他人使用帳戶之目的始
    行提供。況以電話通知個人資料外洩或其他類似之不法恐嚇
    取財份子，經常利用他人存款帳戶、提款卡以遂行犯行，類
    此案件在社會上層出不窮，亦屢經報章雜誌及其他新聞媒體
    再三披露，避免此等專屬性甚高之物品被不明人士利用為與
    財產有關之犯罪工具，亦為一般生活認知所應有之認識。被
    告既能填載申請書向田中郵局申請帳戶並領取提款卡，且對
    於警詢、偵訊及本院審理中所詢問之問題均能理解陳述，此
    有警詢、偵訊及本院審判筆錄各1 份在卷可查，是被告應是
    有相當智識及社會經驗之人，且被告於本院審理中亦自承不
    認識該借用帳戶存摺之人，亦無約定歸還日期，依社會常情
    當無可能未加詢問借用理由，逕行將上揭物品任由陌生人使
    用之理；況被告既於本院審理中自承，向郵局申請開戶手續
    簡便，並將其所有之郵局帳戶存摺、提款卡及密碼、印章交
    付予該真實姓名、年籍均不詳之成年男子使用等情，縱無證
    據證明被告明知該真實姓名、年籍均不詳之成年男子之犯罪
    態樣，然就該真實姓名、年籍均不詳之成年人嗣後將被告交
    付之帳戶存摺供恐嚇取財之用，顯不違反被告本意，被告自
    有幫助該真實姓名、年籍均不詳之成年人恐嚇取財之未必故
    意。從而，被告上揭自白核與前揭事證相符，應可採信，本
    案罪證明確，被告犯行堪予認定。
三、按刑法關於正犯、從犯之區別，本院所採見解，係以其主觀
    之犯意及客觀之犯行為標準，凡以自己犯罪之意思而參與犯
    罪，無論其所參與者是否犯罪構成要件之行為，皆為正犯，
    其以幫助他人犯罪之意思而參與犯罪，其所參與者，苟係犯
    罪構成要件之行為，亦為正犯，必以幫助他人犯罪之意思而
    參與犯罪，其所參與者又為犯罪構成要件以外之行為，始為
    從犯（最高法院25年上字第2253號判例要旨參照）。按（修
    正前）連續幫助與幫助連續為不同之犯罪態樣，如基於概括
    犯意，多次幫助他人犯罪，為（修正前）連續幫助，該幫助
    者有多次犯罪行為；如以一幫助行為，幫助他人連續犯罪，
    則為幫助連續，就幫助犯而言，僅有1 次犯罪行為（最高法
    院86年度臺上字第5680號、87年度臺上字第3865號判決要旨
    參照）。是如以一幫助行為，幫助他人為數次犯罪，就幫助
    犯而言，僅有1 次犯罪行為。經查：
  (一)上揭該收受存摺等物之真實姓名、年籍均不詳之成年男子、
    ，基於意圖為自己不法所有之犯意，以恐嚇使被害人甲○○
    、乙○○將本人之財物交付，該上揭真實姓名、年籍均不詳
    之人所為，均係犯刑法第346 條第1項 之恐嚇取財罪。
  (二)被告基於幫助恐嚇取財犯意，提供上開帳戶存摺、金融卡及
    密碼、印章予上揭真實姓名、年籍均不詳之成年男子，意圖
    為自己不法之所有，恐嚇被害人至心生畏懼，而匯款至被告
    所提供之上揭帳戶，並無相當證據證明被告有參與恐嚇取財
    犯行之構成要件行為，是被告顯係以幫助他人為恐嚇取財犯
    罪之意思，其所參與者僅係提供前開存摺、金融卡、密碼及
    印章等資料，亦即參與犯罪構成要件以外之行為，依前開說
    明，被告提供帳戶幫助上揭真實姓名、年籍均不詳之人，向
    被害人甲○○、乙○○恐嚇取財，自應論以被告幫助恐嚇取
    財罪。核被告所為，係犯刑法第30條第1 項前段、刑法第34
    6 條第1 項之幫助恐嚇取財罪。至起訴書雖誤載被告係犯刑
    法第30條、第339 條之幫助詐欺罪，然業經公訴人於本院審
    理中更正起訴法條刑法第30條1 項、第346 條第1 項之恐嚇
    取財罪之幫助犯。被告幫助他人犯前開罪名，爰依刑法第30
    條第2 項之規定，按正犯之刑減輕之。另被告曾於91年間因
    施用第1 級毒品案件，經本院以91年度訴字第1112號刑事判
    決判處有期徒刑8 月確定，經移送執行，於93年7 月5 日因
    縮刑期滿執行完畢等情，此有臺灣高等法院被告前案紀錄表
    、臺灣彰化地方法院檢察署刑案資料查註紀錄表各1 份存卷
    可考，其於5 年內故意再犯本案有期徒刑以上之罪，為累犯
    ，應依刑法第47條第1 項之規定加重其刑，並依法先加後減
    之。
四、爰審酌被告明知目前社會上以各種方式恐嚇取財之惡質歪風
    猖獗，令人防不勝防，復加以詐財者多借用人頭帳戶致警方
    追緝困難，詐欺事件層出不窮，手法日益翻新，竟甘願淪為
    提供自己之金融帳戶，以供他人逃避犯罪之查緝，嚴重破壞
    社會治安及有礙金融交易秩序，助長犯罪歪風，並增加追緝
    犯罪之困難，造成上揭被害人之前開損失，原應從重量刑，
    然被告於本院審理中坦承犯行等一切情狀，量處如主文所示
    之刑，並諭知易科罰金之折算標準，以示懲儆。又被告交付
    予該真實姓名、年籍均不詳之成年男子之前開郵局存摺（含
    金融卡）及印章，雖係被告供犯罪所用之物，然既已交付該
    真實姓名、年籍均不詳之成年男子使用，且並無約定交還之
    時間，顯見被告已有移轉其所有權予該真實姓名、年籍均不
    詳之成年男子之意。從而，上揭物品既非被告所有，且均非
    違禁物，爰不另宣告沒收。又所謂幫助犯係指就他人之犯罪
    加以助力，使其易於實施之積極的或消極的行為而言。其犯
    罪態樣與實施犯罪之正犯有異，其所處罰者，乃其提供助力
    之行為本身，而非正犯實施犯罪之行為。因此幫助犯不適用
    責任共同之原則，對正犯所有供犯罪所用或因犯罪所得之物
    ，勿庸併為沒收之宣告（最高法院88年度臺上字第6234號判
    決要旨參照）。是前開郵局存摺（含提款卡）及印章雖係上
    揭真實姓名、年籍均不詳之成年男子所有供犯罪所用之物，
    對於幫助犯之被告，自毋庸宣告沒收，附此敘明。
據上論斷，應依刑事訴訟法第273 條之1 第1 項、第299 條第1
項前段，刑法第30條第1 項前段、第2 項、第346 條第1 項、第
47條第1 項、第41條第1 項前段，刑法施行法第1 條之1 第1 項
、第2 項前段，判決如主文。
本案經檢察官吳芙如到庭執行職務。
中　　華　　民　　國　　96　　年　　1 　　月　　31　　日
                  刑事第八庭          法　官    唐中興
以上正本證明與原本無異。
如不服本判決，應於判決送達後十日內向本院提出上訴狀 (須附
繕本 )。
告訴人或被害人對於判決如有不服具備理由請求檢察官上訴者，
其上訴期間之計算係以檢察官收受判決正本之日期為準。
中　　華　　民　　國　　96　　年　　2　 　月　  5　　日
                                      書記官    施惠卿
【附錄本案判決論罪科刑法條全文】：
中華民國刑法第346條
意圖為自己或第3 人不法之所有，以恐嚇使人將本人或第3 人之
物交付者，處6 月以上5 年以下有期徒刑，得併科1,000 元以下
罰金。
以前項方法得財產上不法之利益，或使第三人得之者，亦同。
前2項之未遂犯罰之。
